【裁判字號】    94,訴,1062
【裁判日期】    950125
【裁判案由】    偽造有價證券
【裁判全文】
臺灣臺北地方法院刑事判決              94年度訴字第1062號
公  訴  人  臺灣臺北地方法院檢察署檢察官
被      告  乙○○
指定辯護人  本院公設辯護人  鄭佑祥
上列被告因偽造有價證券案件，經檢察官提起公訴（94年度偵緝
字第837號），本院判決如下：
    主  文
乙○○意圖供行使之用，而偽造有價證券，累犯，處有期徒刑貳
年。偽造發票人為甲○○、發票日民國九十三年六月二日、支票
號碼ＵＪ0000000號、票面金額新台幣捌萬參仟元、付款
人彰化商業銀行板橋分行之支票壹紙沒收。
    事  實
一、乙○○前因竊盜案件，經台灣板橋地方法院以88年度易字第
    4005號判處有期徒刑7 月，因其不服提起上訴，經台灣高等
    法院於民國89年3月29日以89年度上易字第990號駁回上訴確
    定，復因竊盜案件， 經台灣板橋地方法院於91年11月1日以
    91 年度易緝字第168號判處有期徒刑7月確定，並於91年8月
    10 日入監執行，嗣於92年9月17日執行完畢。詎乙○○仍不
    知悔改，於93年4月5日中午12時許，在其姊夫甲○○位在台
    北市○○區○○街（起訴書誤載為泉州街）200 號之辦公室
    內，竊取（親屬間竊盜未據告訴）甲○○置於抽屜內之空白
    支票乙紙（付款人：彰化商業銀行板橋分行），竟意圖供行
    使之用，基於偽造有價證券以行使之犯意，在其上發票人簽
    章欄盜蓋「甲○○」之印文，並填寫發票日為93年6月2日、
    票面金額為新台幣（下同）8萬3000 元，而偽造完成支票後
    ，於同年5 月初在不詳地點，持向不知情之張金福調現，而
    由張金福持該偽造之支票透過不知情之林成組轉向不知情之
    吳瑞華調現，吳瑞華不疑有他而收受，並交付同票面金額之
    現金後，再持向不知情之高葉政調現。嗣甲○○於93年5 月
    20日發覺上開支票遺失，乃於93年5 月27日至彰化商業銀行
    江翠分行申報遺失並辦理掛失止付後，高葉政於同年6月2日
    將該支票存入不知情之其夫高家駢在第一信用合作社建成分
    社開設之帳戶內（帳號： 000000-000 0000號）提示遭退票
    ，始經警查獲上情。
二、案經台北市政府警察局中正第二分局報告台灣台北地方法院
    檢察署檢察官偵查起訴。
    理  由
一、證據能力方面：
    按被告以外之人於審判外之言詞或書面陳述，除法律有規定
    者外，不得作為證據，刑事訴訟法第159條第1項固定有明文
    ，惟被告以外之人於審判外之陳述，雖不符同法第159條之1
    至之4 之規定，而經當事人於審判程序同意作為證據，法院
    審酌該言詞陳述或書面陳述作成時之情況，認為適當者，亦
    得為證據；又當事人、代理人或辯護人於法院調查證據時，
    知有第159條第1項不得為證據之情形，而未於言詞辯論終結
    前聲明異議者，視為有前項之同意，同法第159條之5亦定有
    明文。查本判決後開所引用之各該被告以外之人於審判外之
    陳述（包含書面陳述），皆屬傳聞證據，惟當事人、代理人
    及辯護人雖知上開證據資料為傳聞證據，但於本院準備程序
    及審判期日中均表示無意見而不予爭執，且迄至言詞辯論終
    結前亦未再聲明異議，本院審酌上開證據資料製作時之情況
    ，尚無違法不當及證明力明顯過低之瑕疵，亦認為以之作為
    證據應屬適當，故揆諸前開規定，爰逕依刑事訴訟法第159
    條之5規定，認前揭證據資料均例外有證據能力，合先敘明
    。
二、實體方面：
    訊據被告乙○○固坦承拿取被害人甲○○所有之空白支票乙
    紙（付款人：彰化商業銀行板橋分行），並在其上發票人簽
    章欄蓋用「甲○○」之印文，及填寫發票日為93年6月2日、
    票面金額為8萬3000 元，再持以調現等情不諱，惟矢口否認
    有何偽造有價證券之犯行，辯稱：空白支票是我向我姊夫甲
    ○○借的，但他忘記了，當時他去南部我還來不及告訴他，
    他就去銀行辦理掛失止付，印章與支票都是在他的抽屜裡拿
    的云云。經查：
  （一）證人即被害人甲○○於94年7 月21日偵查中證稱：被告
        曾經住在我家，我將支票、印章都放在1 樓辦公室的抽
        屜內，沒有上鎖，可能是他趁機偷走，被告沒有向我借
        過票，我也沒有同意他使用這張支票等語（見偵緝卷第
        23頁），惟其於本院審理時改稱：被告在我辦理掛失止
        付前1 個月，有向我借支票要去調現，但沒說何時要借
        ，我有同意，之後隔幾天我就去了南部1 個月，直到銀
        行通知我時，被告都沒有告訴我他簽發這張票的事等語
        （見本院卷第54、55頁），可見證人甲○○對於其是否
        同意借票予被告使用乙節，前後證述不一致，固有可議
        ，然證人甲○○於本院審理時復證稱：我有同意被告使
        用我的支票，但我沒有同意或授權他自己開票，我沒有
        告訴被告抽屜內有1 張空白支票，要他自己去開等語，
        且被告對於其未經證人甲○○同意，即擅自拿取空白票
        據簽發後調現之事實，亦無爭執（見本院卷第56頁背面
        ），顯見被告確未經證人甲○○之同意，即擅自簽發上
        開支票甚明。
  （二）又被告簽發上開支票後，於93年5 月初在不詳地點，持
        向不知情之張金福調現，而由張金福持該偽造之支票透
        過不知情之林成組轉向不知情之吳瑞華調現，吳瑞華不
        疑有他而收受，並交付同票面金額之現金後，再持向不
        知情之高葉政調現。嗣甲○○於93年5 月20日發覺上開
        支票遺失，乃於93年5 月27日至彰化商業銀行江翠分行
        申報遺失並辦理掛失止付後，高葉政於同年6月2日將該
        支票存入不知情之其夫高家駢在第一信用合作社建成分
        社開設之帳戶內（帳號：000000-0000000號）提示遭退
        票之事實，業經證人張金福、林成組、吳瑞華及高葉政
        於警詢中證述相符，並有上開偽造之支票乙紙、掛失止
        付票據提示人資料查報表、票據掛失止付通知書、遺失
        票據申報書及退票理由單各乙份附卷可稽（見偵字卷第
        30至34頁）。從而，本件事證已臻明確，被告偽造有價
        證券之犯行足堪認定，自應依法論科。
三、按支票依票據法之規定具金錢價值，並有流通性，自屬有價
    證券之一種。核被告所為，係犯刑法第201條第1項之偽造有
    價證券罪。其盜蓋「甲○○」印章之行為，係偽造有價證券
    之部分行為，其偽造有價證券後進而行使，其行使之低度行
    為應為偽造之高度行為所吸收，不另論罪。又行使偽造有價
    證券之犯罪原即包含詐欺之性質，故行使偽造有價證券，所
    交付者即該證券本身之價值，則其詐欺取財仍屬行使偽造有
    價證券之行為，不另成立詐欺罪名（最高法院76年度台上字
    第4296號判決參照），準此，被告持上開偽造之支票佯向張
    金福等人調借現款之行為，不另論以詐欺取財罪名。查被告
    前因竊盜案件，經台灣板橋地方法院以88年度易字第4005號
    判處有期徒刑7 月，因其不服提起上訴，經台灣高等法院於
    89 年3 月29日以89年度上易字第990號駁回上訴確定，復因
    竊盜案件，經台灣板橋地方法院於91年11月1 日以91年度易
    緝字第168號判處有期徒刑7月確定，並於91年8 月10日入監
    執行，嗣於92年9 月17日執行完畢等情，有台灣高等法院被
    告全國前案紀錄表乙份在卷可參，其前受有期徒刑執行完畢
    ，5 年內再犯本件最重本刑為有期徒刑以上之罪，為累犯，
    應依刑法第47條之規定加重其刑。次查被告係因一時缺錢為
    求調現，始未經同意盜用「甲○○」印章簽發支票，而為偽
    造有價證券犯行，惟因與銀行留存之印鑑章不符且經掛失止
    付，始未兌現，是被害人甲○○實際上並未受有此部分金錢
    上之損害，且其事後已透過張金福清償吳瑞華現款83000 元
    ，業據證人張金福、吳瑞華於警詢中證述在卷（見偵字卷第
    16頁），並有本院公務電話紀錄乙紙可佐，被害人甲○○亦
    表示不願再追究之意，又被告僅偽造乙紙有價證券，面額非
    鉅，足認其犯罪情狀尚堪憫恕，倘依刑法第201條第1項規定
    量處法定最低之3 年有期徒刑，猶嫌過重，爰依刑法第59條
    規定酌減其刑，並依法先加後減。本院審酌被告有詐欺、妨
    害自由、強盜、竊盜等多項前科，素行不良，此有上開前案
    紀錄表乙份可稽，竟仍不知悔改，徒思不勞而獲，持偽造之
    有價證券，向他人詐取錢財得逞，且矢口否認犯行，態度不
    佳，實無足取；惟考量其事後已清償借款，並已獲得被害人
    甲○○之諒解等一切情狀，量處如主文所示之刑，以資懲儆
    。至於被告偽造之支票乙紙（發票日：93年6月2日、支票號
    碼：UJ0000000號、票面金額：8萬3000元、付款人：彰化商
    業銀行板橋分行），係偽造之有價證券，爰依刑法第205 條
    規定，不問屬於犯人與否，併予宣告沒收之，附此敘明。
據上論斷，應依刑事訴訟法第299條第1項前段，刑法第201條第
1項、第47條、第59條、第205條，罰金罰鍰提高標準條例第1條
前段，判決如主文。
本案經檢察官張智堯到庭執行職務。
中    華    民    國    95    年    1     月    25    日
                  刑事第十三庭  審判長法官  朱瑞娟
                                      法官  陳慧萍
                                      法官  鍾素鳳
以上正本證明與原本無異。
如不服本判決，應於送達後10日內，向本院提出上訴狀。
                                      書記官  陳鳳瀴
中    華    民    國    95    年    1     月    25    日
附錄本判決論罪之法條：
刑法第201條
意圖供行使之用，而偽造、變造公債票、公司股票或其他有價證
券者，處3年以上10年以下有期徒刑，得併科3千元以下罰金。
行使偽造、變造之公債票、公司股票或其他有價證券，或意圖供
行使之用，而收集或交付於人者，處1年以上7年以下有期徒刑，
得併科3千元以下罰金。


司法院資訊處製作；財團法人民間司法改革基金會備份。
